臺灣臺中地方法院刑事判決　　　九十四年度易字第一六二一號
公　訴　人　臺灣臺中地方法院檢察署檢察官
被　　　告　乙○○
上列被告因侵占案件，經檢察官提起公訴（九十四年度偵字第八
四０二號），本院合議庭裁定由受命法官獨任行簡式審判程序，
判決如下：
    主  文
乙○○連續意圖為自己不法之所有，而侵占對於業務上所持有之
物，處有期徒刑壹年，緩刑參年。
    犯罪事實
一、乙○○為原址設臺北市○○街八十一巷八之六號「隆順土地
    登記專業事務所」及臺中縣太平市○○○街四十五巷十二號
    「陽昇代書地產事務所」之負責人，民國八十二年十一月二
    十二日及八十六年九月二十日，其分別以上開事務所負責人
    之名義，與「保證責任中華民國國軍軍眷住宅公用合作社」
    （設於臺北市中正區○○○路○段四十九號五、六、九樓）
    下稱國軍軍眷住宅公用合作社）簽立「國軍軍眷住宅公用合
    作社土地特約代書協議書」各一份，受託為國軍軍眷住宅公
    用合作社辦理「復國新城」及「力行新城」兩軍眷住宅之房
    地產權移轉登記事宜（包含各新建住宅之丈量、稅籍設定、
    產權過戶登記及各項規費、印花稅之繳納等一切手續），為
    此，乙○○乃自八十七年五月十八日起至九十一年三月四日
    止，先後以附表一及附表二所示之名義，向國軍軍眷住宅公
    用合作社申請取得如附表一及附表二所示之金額，總計其請
    領之款項，關於「復國新城」部分計三筆，合計為新臺幣（
    下同）一百四十八萬二千九百元（起訴書誤載為二百四十萬
    二千九百元），關於「力行新城」部分亦共三筆，合計為三
    百五十四萬三千五百四十元。詎乙○○於取得上述款項後，
    因適逢九二一大地震，房地產業不景氣，事務所之生意一落
    千丈，而上開軍眷住宅又因向市政府申請補助及補貼住戶之
    建築費計算錯誤等因素，延擱至九十三年七月間始又開始進
    行產權移轉登記手續，乙○○乃於此期間內（九二一大地震
    後至九十三年七月間），基於為自己不法所有意圖之概括犯
    意，陸續將其因業務上所取得之上開款項，除僅繳納部分規
    費（含列印費、測量費與抄錄費等）並扣除應屬其所有之代
    書作業費外，餘款則陸續加以挪用、投資於大陸地區。嗣其
    於大陸地區經商失敗，無力將挪用之款項回補，上開軍眷住
    宅之產權移轉登記手續又應開始賡續進行，始為國軍軍眷住
    宅公用合作社發覺其侵占業務上持有款項情事。而總計乙○
    ○前後侵占之款項達三百五十一萬零五百五十一元（起訴書
    誤載為三百五十九萬九千六百五十一元；計算式詳如附表三
    所載）。
二、案經國軍軍眷住宅公用合作社訴由臺灣臺中地方法院檢察署
    檢察官偵查起訴，本院改由受命法官獨任行簡式審判程序。
    理  由
一、認定犯罪事實量刑審酌之依據：
  (一)被告乙○○之自白。
  (二)證人即告訴代理人鄭建國、丙○、丁○○分別於警詢、檢察
    官訊問及本院審理中之證、指述（惟告訴代理人鄭建國指稱
    被告就「復國新城」部分，前後請領之金額為二百四十萬二
    千九百元一節，經查尚有誤會）。
  (三)如附表一及附表二所示由被告親筆簽立之「國軍軍眷住宅公
    用合作社特約代書規費（作業費）申請表」共六紙、收據四
    紙（規費與作業費如同日請領，僅合併寫一份收據）。
  (四)被告乙○○實際繳付部分之規費收據。
  (五)本院九十四年度訴字第一四０號和解筆錄正本一份（附於偵
    查卷第十五頁）。
  (六)告訴人國軍軍眷住宅公用合作社與被告乙○○於九十四年十
    一月十四日另行簽立之和解書一份（附於本院卷審判筆錄後
    ）。
  (七)臺灣高等法院被告前案紀錄表（被告素行良好，並無任何前
    案紀錄）。
二、查被告乙○○未曾受有期徒刑以上刑之宣告，本院審酌被告
    本案犯罪之動機、犯罪之情節與犯後之態度（自始坦承犯行
    ，並已與告訴人達成和解）等情狀，認其經此偵、審程序後
    ，當知所警惕，信無再犯之虞，所宣告之刑，亦以暫不執行
    為適當，爰併為緩刑三年之宣告，以啟自新。
三、適用之法條：刑事訴訟法第二百七十三條之一第一項、第二
    百九十九條第一項前段、第三百十條之二、第四百五十四條
    第一項，刑法第五十六條、第三百三十六條第二項、第七十
    四條第一款，罰金罰鍰提高標準條例第一條前段，判決如主
    文。
本案經檢察官甲○到庭執行職務。
中　　華　　民　　國　九十四　年　十一　月　　三十　  日
                臺灣臺中地方法院刑事第六庭
                        法  官  鄧  敏  雄
上正本證明與原本無異
如不服本判決，應於送達後十日內向本院提出上訴狀（須附繕本
），上訴於臺灣高等法院臺中分院。
                        書記官  黃  士  益
中　　華　　民　　國　　94　　年　　11　　月　　30　　日
附錄本案論罪科刑法條全文：
中華民國刑法第三百三十六條第二項
對於業務上所持有之物，犯前條第一項之罪者，處六月以上五年
以下有期徒刑，得併科三千元以下罰金。
附表一：乙○○申請及取得有關「復國新城」軍眷住宅部分之款
        項時間、名目與金額情形表
┌──┬──────┬──────┬─────────┬───────┬─────────────┐
│編號│申 請 日 期 │受 款 日 期 │ 名            目 │金額（新臺幣）│ 備                    註 │
├──┼──────┼──────┼─────────┼───────┼─────────────┤
│ 一 │八十八年十月│八十八年十月│建物測量、土地勘測│六十五萬九千四│保證責任合作社撥付前開三筆│
│    │十一日      │十一日      │、大小公設測量規費│百元          │款項共計一百四十八萬二千九│
├──┼──────┼──────┼─────────┼───────┤百元，乙○○實際繳付規費共│
│ 二 │八十八年十月│八十八年十月│代書作業費        │八萬元        │計九十萬九千二百六十九元，│
│    │十一日      │十一日      │                  │              │餘款為五十七萬三千六百三十│
├──┼──────┼──────┼─────────┼───────┤一元，扣除應支付予乙○○之│
│ 三 │九十一年三月│九十一年三月│土地移轉、建物總登│七十四萬三千五│代書費八萬九千一百元，結算│
│    │四日        │七日        │記及抵押權設定規費│百元          │餘額四十八萬四千五百三十一│
│    │            │            │                  │              │元即為乙○○侵占之金額    │
└──┴──────┴──────┴─────────┴───────┴─────────────┘
附表二：乙○○申請及取得有關「力行新城」軍眷住宅部分之款
        項時間、名目與金額情形表
┌──┬──────┬──────┬─────────┬───────┬─────────────┐
│編號│申 請 日 期 │受 款 日 期 │ 名            目 │金額（新臺幣）│ 備                    註 │
├──┼──────┼──────┼─────────┼───────┼─────────────┤
│ 一 │八十七年五月│八十七年五月│建物第一次總登記及│一百八十六萬元│保證責任合作社撥付前開三筆│
│    │十八日      │十八日      │測量規費          │              │款項共計三百五十四萬三千五│
│    │            │            │                  │              │百四十元，乙○○實際繳付規│
├──┼──────┼──────┼─────────┼───────┤費（含影印費）共計三十四萬│
│ 二 │八十八年五月│八十八年五月│建物測量、土地勘測│一百四十三萬五│零九百二十元，餘款為三百二│
│    │十八日      │二十四日    │、大小公設測量規費│千六百元      │十萬二千六百二十元，扣除應│
├──┼──────┼──────┼─────────┼───────┤支付予乙○○之代書費十七萬│
│ 三 │八十八年五月│八十八年五月│代書作業費        │二十四萬七千九│六千六百元，結算餘額三百零│
│    │十八日      │二十四日    │                  │百四十元      │二萬六千零二十元即為乙○○│
│    │            │            │                  │              │侵占之金額                │
└──┴──────┴──────┴─────────┴───────┴─────────────┘
附表三：乙○○侵占款項之計算表
       3,543,540                    1,482,900
    -    340,920（規費）          -   909,269（規費）
    -    176,600（代書費）        -    89,100（代書費）
   ───────                ──────
    $  3,026,020                  $   484,531
        3,026,020
     +    484,531
   ───────
     $  3,510,551（合計侵占金額）
